臺灣臺北地方法院民事裁定
110年度消債更字第206號
聲  請  人  
即  債務人  張育嘉  

代  理  人  楊子莊律師                      
相  對  人  
即  債權人  富邦資產管理股份有限公司
                      設臺北市○○區○○里○○○路0段00號0樓
法定代理人  洪主民  

                      住臺北市○○區○○里○○○路0段00號0樓
相  對  人  
即  債權人  新加坡商艾星國際有限公司臺灣分公司

法定代理人  曾慧雯  


相  對  人  
即  債權人  滙誠第一資產管理股份有限公司

法定代理人  莊仲沼  


相  對  人  
即  債權人  元誠國際資產管理股份有限公司

法定代理人  王如玉  


相  對  人  
即  債權人  宜泰資產管理有限公司

法定代理人  簡昭政  


相  對  人  
即  債權人  台灣金聯資產管理股份有限公司
                      設臺北市○○區○○里○○○路0段00○00號00、00樓
法定代理人  施俊吉  


相  對  人  
即  債權人  凱基商業銀行股份有限公司
                      設臺北市○○區○○○路000號0樓、00樓及00樓
法定代理人  魏寶生  


相  對  人  
即  債權人  中國信託商業銀行股份有限公司


法定代理人  利明献  


相  對  人  
即  債權人  良京實業股份有限公司

法定代理人  平川秀一郎




相  對  人  
即  債權人  國泰世華商業銀行股份有限公司

法定代理人  郭明鑑  
相  對  人  
即  債權人  花旗(台灣)商業銀行股份有限公司
                      設臺北市○○區○○路0號0、0、00、00、00、00、00樓
法定代理人  莫兆鴻  
上列當事人聲請消費者債務更生事件，本院裁定如下：
    主  文
債務人甲○○自民國110年10月25日下午4時起開始更生程序。
命司法事務官進行本件更生程序。
    理  由
一、按債務人不能清償債務或有不能清償之虞者，得依本條例所
    定更生或清算程序，清理其債務；債務人對於金融機構負債
    務者，在聲請更生或清算前，應向最大債權金融機構請求協
    商債務清償方案，或向其住、居所地之法院或鄉、鎮、市、
    區調解委員會聲請債務清理之調解，消費者債務清理條例（
    下稱消債條例）第3條、第151條第1項分別定有明文。此係
    採前置協商主義，是債務人於協商程序中，自應本於個人實
    際財產及收支狀況，依最大誠信原則，商討解決方案。如終
    究不能成立協商，於聲請更生或清算時，法院審酌上開條文
    所謂「不能清償或有不能清償之虞」，允宜綜衡債務人全部
    收支、信用及財產狀況，評估是否因負擔債務，而不能維持
    人性尊嚴之最基本生活條件，所陳報之各項支出，是否確屬
    必要性之支出，如曾有協商方案，其條件是否已無法兼顧個
    人生活之基本需求等情，為其判斷之準據。又法院開始更生
    或清算程序之裁定，應載明其年、月、日、時，並即時發生
    效力。法院開始更生或清算程序後，得命司法事務官進行更
    生或清算程序，必要時得選任律師、會計師或其他適當之自
    然人或法人1人為監督人或管理人，復為同條例第83條第1 
    項、第16條第1項所明定。
二、本件聲請意旨略以：債務人前積欠債務無力清償，依法向本
    院聲請債務清理之前置協商不成立，而伊所負包含利息、違
    約金在內之無擔保或無優先權債務總額未逾新臺幣(下同)12
    ,000,000元，復未經法院裁定開始清算程序或宣告破產，爰
    聲請更生等語。
三、經查：
　㈠債務人於提出本件更生之聲請前，於民國110年1月15日，曾
    向本院聲請債務清理之前置調解，嗣於110年3月5日調解不
    成立，有調解筆錄、調解不成立證明書在卷可稽(見本院110
    年度北司消債調字第34號卷第123頁、第125頁，下稱調解卷
    )。債務人當場向本院聲請進入更生程序，是本院自應綜合
    其目前全部收支及財產狀況，評估是否已達不能維持最低生
    活條件，而有「不能清償債務或有不能清償之虞」之情形。
     
　㈡債務人收入部分：
    查債務人主張其任職於森誠建設股份有限公司，收入每月約
    40,000元等情，經本院查閱債務人陳報之森誠建設股份有限
    公司薪資匯款通知單無訛(見本院卷第65頁至第91頁)，堪信
    為真實，是以，本院認應以每月40,000元，作為計算債務人
    清償能力之依據。另依據本院職權調閱之債務人稅務電子閘
    門財產所得調件明細表(見本院卷第31頁)，債務人名下並無
    其他資產，附此敘明。　
　㈢債務人每月必要生活費用支出部分：
  ⒈按債務人聲請更生或清算時所提財產及收入狀況說明書，其
    表明每月必要支出之數額，與本條例第64條之2第1項、第2
    項規定之認定標準相符者，毋庸記載原因、種類及提出證明
    文件；債務人必要生活費用，以最近一年衛生福利部或直轄
    市政府所公告當地區每人每月最低生活費1.2倍定之。消債
    條例債條例施行細則第21條之1定有明文。
　⒉查債務人主張其本人每月生活必要支出之數額，應包含房租1
    4,000元、膳食費6,000元、勞保費882元、健保費564元、手
    機電信費900元、電費600元、水費150元，合計為23,096元(
    計算式：14,000元＋6,000元＋882元＋564元＋900元＋600元＋150
    元＝23,096元)等情，經本院審酌債務人提出之房屋租賃契及
    其他生活費用單據約(見本院卷第121頁至第141頁)，債務人
    確有負擔必要生活費用之需求，且數額尚屬合理，是本院認
    應以每月23,096元，作為債務人本人每月生活必要支出之數
    額。
　⒊次查債務人主張其每月尚需負擔父母二人扶養費合計10,000
    元等情，經查，債務人母親係出生於民國31年，現年69歲；
    債務人父親則係出生於民國28年，現年72歲，皆已逾法定退
    休年齡，應可認債務人父母已無工作能力；又依據債務人陳
    報之債務人父母全國財產稅總歸戶財產查詢清單，債務人母
    親名下並無財產(見本院卷第153頁)；債務人父親名下雖有
    數筆不動產，然除桃園市龍潭區之建物乙棟價值385,500元
    外，其餘財產多為應有部分，變現不易(見本院卷第147頁)
    。是以，因債務人父母已無工作能力，又債務人父母現存之
    財產，尚不足以供應自身生活所需，是債務人陳稱每月尚需
    負擔父母二人扶養費合計10,000元等情，應予肯認。
　⒋再查債務人主張其每月需負擔女兒扶養費合計5,000元等情，
    經查，債務人女兒係出生於民國94年，現年僅16歲，尚未成
    年，堪認債務人女兒有由債務人與其配偶共同扶養之必要；
    又依據債務人陳報之債務人配偶107、108年綜合所得稅各類
    所得資料清單，債務人配偶近年並無固定之工作收入。是以
    ，因債務人女兒確有由債務人扶養之需求，又債務人配偶並
    無收入顯高於債務人，而得單獨負擔債務人女兒扶養費之情
    形，從而，債務人主張其每月尚需負擔女兒扶養費5,000元
    等情，應屬合理。
　㈣綜上所述，債務人目前每月薪資收入為40,000元，扣除其每
    月必要生活費用支出23,096元後，尚餘16,904元(計算式：4
    0,000元－23,096元＝16,904元)；再扣除債務人父母及女兒之
    扶養費合計15,000元後，僅於1,904元。惟債務人目前欠款
    之債務已達1,145,868元，以此債務數額計算，不計利息，
    債務人尚需50年餘方得清償當前積欠之債務(計算式：1,145
    ,868元÷1,904元≒600月；600月≒50年)，堪認債務人確處於
    有不能清償之虞之客觀經濟狀態，足認債務人屬不能清償債
    務，而有藉助更生制度調整其與債權人間之權利義務關係而
    重建其經濟生活之必要，自應許債務人得藉由更生程序清理
    債務。
四、據上論結，債務人係一般消費者，並未從事營業活動，依其
    全部收支及財產狀況，因有不能清償債務之情事，致無法與
    全體債權人達成前置調解，而其所負無擔保或無優先權之債
    務總額亦未逾1,200萬元，債務人又未經法院裁定開始清算
    程序或宣告破產，且查無消債條例第6條第3項、第8條或第4
    6條各款所定駁回更生聲請之事由存在，則債務人聲請更生
    ，應予准許，並依上開規定命司法事務官進行本件更生程序
    ，爰裁定如主文。而債務人應提出足以為債權人會議可決或
    經法院認為公允之更生方案以供採擇，而司法事務官於進行
    本件更生程序、協助債務人提出更生方案時，亦應依債務人
    之薪資變化、社會常情及現實環境衡量債務人之償債能力，
    並酌留其生活上應變所需費用，進而協助債務人擬定允當之
    更生方案，始符消費者債務清理條例重建債務人經濟生活之
    立法目的，附此敘明。
五、依消費者債務清理條例第11條第1項、第45條第1項、第16條
　　第1項，裁定如主文。　　
中華民國110年10月25日
                      民事第二庭  法  官  陳雅瑩
以上正本係照原本作成。
本裁定不得抗告。
本裁定已於110年10月25日下午4時公告。
中華民國110年10月25日
                                  書記官　鄭以忻